【裁判字號】    89,自,72
【裁判日期】    890429
【裁判案由】    詐欺
【裁判全文】
臺灣高雄地方法院刑事判決                            八十九年度自字第七二號
    自  訴  人  甲○○
    被      告  乙○○
右列被告因詐欺案件，經自訴人提起自訴，本院判決如左：
    主  文
乙○○無罪。
    理  由
一、本件自訴意旨略以：被告乙○○與自訴人甲○○原係舊識，於民國八十八年十一
    月間，向自訴人訛稱需款孔急，欲向自訴人借款新台幣（下同）五萬元應急，並
    約明於八十八年十二月十二日償還借款，致自訴人不疑有詐，乃陷於錯誤，交付
    借款五萬元予乙○○，並由乙○○開具同面額之本票一紙予自訴人供為擔保，詎
    於借得款項後，即拒不清償借款且避不見面，因認被告涉犯刑法第三百三十九條
    第一項之詐欺取財罪嫌。
二、按犯罪事實應依證據認定之，無證據不得推定其犯罪事實，刑事訴訟法第一百五
    十四條定有明文。本件自訴人認被告涉犯刑法第三百三十九條第一項之詐欺取財
    罪嫌，無非係以上開指訴及提出被告所簽發，發票日為八十八年一月十二日，到
    期日為同年十二月十二日，面額為五萬元之本票一紙為其論罪之主要依據。
三、訊據被告乙○○固不諱言，曾於八十八年一月十二日，簽發一紙面額為五萬元之
    本票予自訴人供為還款擔保之事實，惟堅決否認有何詐欺取財犯行，並辯稱：伊
    與自訴人原即為舊識，本件借款實係八十七年一月間，因需款孔急而向自訴人調
    借二十五萬元周轉，其間已陸續還款二十萬元，剩餘之五萬元，經雙方重新協議
    後，乃另立一紙面額為五萬元之本票供為擔保，然因嗣後經濟狀況不佳，所以無
    法如期清償等語。經查，本件為被告於八十七年一月間，因需款孔急，而向舊識
    即自訴人甲○○借款二十五萬元應急，期間已陸續還款二十萬元，剩餘之五萬元
    乃另立本票供保等事實，業據被告及自訴人於審理時同陳在卷，則被告借款時之
    信用狀況不僅為自訴人知悉，且借款原因亦據實以告，並未刻意隱暪，自訴人是
    時當無任何因被告施用詐術，而陷於錯誤情事。又查，苟若被告借款時有詐欺之
    不法意圖，論理亦應於借得款項後，即拒付所有款項，豈有陸續清償達二十萬元
    ，逾全數借款額五分之四之理，足見被告借款當時應無詐欺犯意甚明。從而，被
    告於還款期間，受限經濟資力，無力再行繳付借款，為能獲得自訴人同意延期清
    償，將剩餘之五萬元借款，另行開立本票供保，亦係確保還款證明之表現，自訴
    人延續前開被告信用、資力狀況同意據以展延，縱認被告事後有經濟狀況改變，
    致使無力支付情事，亦難據此即謂有施用詐欺行為。再參以自訴人及被告於本院
    審理期間，雙方達成和解並表明純屬誤會，不願再行追究，有和解書一紙在卷可
    參等節以觀，益徵本件純係民事糾葛，與詐欺取財罪之構成要件尚有未合。從而
    ，本件被告上開所辯既可採信，而本院復查無其他積極證據足資證明被告有自訴
    人所指詐欺犯行，犯罪既不能證明，揆諸前揭說明，依法自應為無罪之諭知。據
    上論斷，應依刑事訴訟法第三百四十三條、第三百零一條第一項，判決如主文。
中    華    民    國    八十九    年      四      月        二十九      日
                                  臺灣高雄地方法院刑事第一庭
    法  官    邱基峻
右正本證明與原本無異。
如不服本判決，應於判決送達後十日內，向本院提出上訴狀。
                                      書記官    王美玲
中    華    民    國    八十九    年      四      月       二十九     日


司法院資訊處製作；財團法人民間司法改革基金會備份。
